臺灣高等法院刑事判決　　　　　　　　　　　　　九十三年度上訴字第二九二二號
　　上　訴　人　臺灣桃園地方法院檢察署檢察官
　　被　　　告　甲○○
右上訴人因被告偽造文書等案件，不服臺灣桃園地方法院九十三年度訴緝字第七七號
，中華民國九十三年八月十六日第一審判決（起訴案號：臺灣桃園地方法院檢察署九
十一年度偵緝字第四五四號）提起上訴，本院判決如左：
    主  文
原判決撤銷，發回台灣桃園地方法院。
    理  由
一、本件公訴意旨略以：被告甲○○與乙○○係舊識，二人相交甚深，詎甲○○因缺
    錢花用，竟意圖為自己不法之所有，於民國（下同）八十四年間，冒用乙○○之
    名義加入石曉雯所召集，每月新臺幣（下同）一萬元之互助會（按係八十四年三
    月十五日起迄八十七年七月十五日止，每月十五日開標，有互助會單在卷為憑）
    ，使石曉雯陷於錯誤，同意乙○○入會。該會進行至第十六會時，甲○○即佯以
    乙○○之名義標取互助會款供已花用，嗣且拒不繳付剩餘之死會會款，經石曉雯
    （起訴書誤載為石麗雯）向乙○○催討，始知受騙。又甲○○復於不詳時間、地
    點，盜刻乙○○之印章，並盜蓋於發票日為八十六年五月二日，面額三十萬元之
    本票背面，偽造乙○○同意擔任該票據連帶保證人之背書，足生損害於乙○○，
    因認被告涉犯刑法第二百十六條行使同法第二百十條偽造私文書及同法第三百三
    十九條第一項之詐欺取財罪嫌等語。
二、原審判決以：（一）按同一案件繫屬於有管轄之數法院者，由繫屬在先之法院審
    判之；又依第八條之規定不得為審判者，應諭知不受理之判決，並得不經言詞辯
    論為之，刑事訴訟法第八條、第三百零三條第七款及第三百零七條分別定有明文
    。（二）本件被告於八十三年間，因經濟拮据，無力償還向乙○○所借款項，見
　　葉春年老可欺，即萌生冒名詐標之犯意，計畫利用假名或冒用他人名義入會之
  　方式詐標會款，供其償還積欠乙○○之借款債務或周轉資金，乃明知自己已無力
    繳付得標後死會會款，仍意圖為自己不法之所有，並基於詐欺取財及行使偽造準
    私文書之概括犯意，偽以「郭麗虹」、「鄭碧函」以及其大嫂「嚴桂運」之名義
    ，參加葉春於八十五年十二月五日召集，會期自八十五年十二月五日至八十九
    年一月五日止，每會二萬元，採外標制，每月五日開標、底標一千五百元，會員
    （包含會首）共三十八人之互助會各一會，同時乙○○另以自己之名義參加一會
    。嗣乙○○於八十六年四月五日以自己名義參與競標，並標得七十七萬八千一百
    元之會款後，甲○○即利用乙○○之女張碧函涉世未深，邀其加入行騙，二人共
    同基於詐欺取財、行使偽造準私文書、偽造有價證券及行使偽造文書之概括犯意
    ，推由甲○○於八十六年六月五日、同年七月五日、同年九月五日分別偽以「郭
    麗虹」、「鄭碧函」及「嚴桂運」之名義偽填標單得標後，冒用前揭三人名義偽
    造部分本票交由張碧函作為範例，再由張碧函分別接續冒用「郭麗虹」、「鄭碧
    函」及「嚴桂運」之名義簽發多紙本票，並交由甲○○自行或委請不知名之人於
    本票正面按指印，甲○○再於前揭已冒用「郭麗虹」及「鄭碧函」名義簽發之本
    票票背蓋用其本人印章背書，完成偽造本票之發票行為，再由自己或張碧函持該
    偽造之本票前往臺北縣中和市○○街三五號二樓會首葉春住處，將本票交予會
    首，用以擔保死會會款能按時繳納，並於「得標者簽名簿」上偽造「郭麗虹」、
    「鄭碧函」及「嚴桂運」之簽名及註明「甲○○代收」等字樣，另甲○○復冒用
    「嚴桂運」之名義偽造「收據及切結書」一份，使葉春陷於錯誤，分別支付該
    三期會款八十萬三千二百元、八十萬九千四百元及八十萬六千元予甲○○，足以
    生損害於「郭麗虹」、「鄭碧函」、「嚴桂運」及葉春。嗣因得標名義人「郭
    麗虹」、「鄭碧函」及「嚴桂運」均未按期繳交死會會款，葉春於前開本票屆
    期未獲兌現後，循會單及本票所載之發票人姓名、地址及相關資料找尋「郭麗虹
    」、「鄭碧函」及「嚴桂運」給付死會會款時，發覺前揭資料均有錯誤而無從追
    償，始知受騙等事實，業經臺灣板橋地方法院檢察署檢察官於九十一年十一月十
    五日以九十一年度偵緝字第六一一號提起公訴，並於同年十二月十日繫屬於臺灣
    板橋地方法院，經該院於九十三年三月二十六日以九十一年度訴字第二五０一號
    判處有期徒刑三年四月，嗣公訴人及被告均不服，提起上訴，經本院以九十三年
    度上訴字第一四六七號案件受理在案，有前揭起訴書、第一審刑事判決及本院被
    告全國前案紀錄表各一份在卷為憑，而被告被訴本件偽造文書及詐欺犯行，與前
    開已先繫屬於臺灣板橋地方法院之偽造文書犯行間，均係於被告在八十三年間財
    務開始拮据後所為，時間相近，且所用犯罪手段相同，顯具有連續犯關係，屬裁
    判上一罪，依審判不可分之原則，為同一案件。乃本件公訴人就同一案件，於九
    十二年八月三十日向原審法院提起訴訟，並於同年九月二十二日繫屬於原審法院
    ，因依前開規定，逕就其後所訴前開偽造文書及詐欺部分犯罪事實，諭知不受理
    之判決，且不經言詞辯論，固非無見。
三、惟查：本件事實係被告於八十四年間冒用乙○○名義加入石曉雯所召集，每月一
    萬元之互助會，嗣該會進行至第十六會時（即八十五年間），佯以乙○○之名義
    標取互助會款供己花用，前開已先繫屬於臺灣板橋地方法院之案件，其犯罪事實
    則係被告假冒「郭麗虹」、「鄭碧函」以及其大嫂「嚴桂運」之名義，參加葉春
    於八十五年十二月五日召集，會期自八十五年十二月五日至八十九年一月五日
    止，每會二萬元，採外標制，每月五日開標、底標一千五百元，會員（包含會首
    ）共三十八人之互助會各一會，嗣於八十六年六月五日、同年七月五日、同年九
    月五日先分別偽以「郭麗虹」、「鄭碧函」及「嚴桂運」之名義標取該互助會會
    款。二案關於被告冒名參加互助會之時間與冒標之時間，差距一年，被告是否得
    預期其後再行參加葉春之互助會並予冒標，非無疑問，是縱前開二案間之犯罪
    手段相若，然就時間點而言，似非不得分割，難謂二者犯罪時間密接而係基於概
    括之犯意反覆為之，原判決以前開二案之犯罪時間相近，係屬連續犯云云，似值
    斟酌。公訴人上訴意旨，認本案與前開案件並不具連續犯之裁判上一罪關係乙節
    ，自有查明之必要，故應由本院將原判決撤銷，並發回原審法院另為適法處理，
    且不經言詞辯論而為之。
據上論斷，應依刑事訴訟法第三百六十九條第一項、第三百七十二條、判決如主文。
中　　　華　　　民　　　國　　九十三　　年　　 十一 　　月　　 十七 　　日
                              臺灣高等法院刑事第六庭
                                  審判長法  官  陳　春　秋
                                        法  官  王　麗　莉
                                        法  官  高  明  哲
右正本證明與原本無異。
如不服本判決，應於收受送達後十日內向本院提出上訴書狀，其未敘述上訴之理由者
並得於提起上訴後十日內向本院補提理由書（均須按他造當事人之人數附繕本）。
                                        書記官  李  垂  福
中　　　華　　　民　　　國　　九十三　　年　　 十一 　　月　　 十九 　　日
